【裁判字號】    98,易緝,5
【裁判日期】    980227
【裁判案由】    侵占
【裁判全文】
臺灣桃園地方法院刑事判決               98年度易緝字第5號
公  訴  人  臺灣桃園地方法院檢察署檢察官
被      告  甲○○
上列被告因侵占案件，經檢察官提起公訴（臺灣板橋地方法院檢
察署96度偵緝字第282 號），因被告於準備程序中自白犯罪，經
本院合議庭裁定本件改由受命法官獨任進行簡式審判程序，茲判
決如下：
    主  文
甲○○意圖為自己不法之所有，而侵占自己持有他人之物，處拘
役伍拾日，如易科罰金，以銀元參佰元即新臺幣玖佰元折算壹日
。
    事  實
一、甲○○意係乙○○任職於「興爵貿易公司」之同事，乙○○
    因接受友人丙○○委託處理票貼事宜，遂於民國95年5 月9
    日下午2 時許，在臺北縣板橋市○○路○ 段50巷91號1 樓所
    交付丙○○所委託票貼之發票日為95年6 月9 日、發票金額
    為新臺幣15萬元及付款金融機構為國泰世華銀行東門分行之
    遠期支票1 紙給甲○○。詎甲○○因缺錢花用，竟意圖為自
    己不法之所有，以變易持有為所有之意思予以侵占入己，於
    同年月12日，持上開支票，前往桃園縣平鎮市不詳處所，向
    其友人調現供己花用。
二、案經乙○○、丙○○訴由臺北縣政府警察局板橋分局報請臺
    灣板橋地方法院檢察署偵查後聲請簡易判決處刑，嗣經臺灣
    板橋地方法院裁定移送本院審理。
    理  由
一、按除被告所犯為死刑、無期徒刑、最輕本刑為三年以上有期
    徒刑之罪或高等法院管轄第一審案件者外，於第一次審判期
    日前之準備程序進行中，被告先就被訴事實為有罪之陳述時
    ，審判長得告知被告簡式審判程序之旨，並聽取當事人、代
    理人、辯護人及輔佐人之意見後，裁定進行簡式審判程序，
    刑事訴訟法第273 條之1 第1 項定有明文。經核本件被告甲○○所犯係死刑、無期徒刑、最輕本刑為三年以上有期徒刑
    以外之罪，其於準備程序中就被訴事實為有罪之陳述，經法
    官告知簡式審判程序之旨，並聽取公訴人、被告之意見後，
    本院爰依首揭規定，合議裁定由受命法官獨任進行簡式審判
    程序，合先敘明。
二、上開犯罪事實，業據被告甲○○於警詢、偵查及本院審理中
    坦認不諱，並有告訴人丙○○、乙○○於警詢中指述明確，
    且有國泰世華商業銀行東門分行函檢附前開支票正反面影本
    暨提示人資料在卷可佐，足認被告自白與事實相符，事證明
    確，犯行洵堪認定，應依法論科。
三、按被告行為後，刑法於94年2 月2 日修正公布，並於95年7
    月1 日施行（下稱新法；修正前刑法，則均簡稱舊法），行
    為後法律有變更者，適用行為時之法律。但行為後之法律有
    利於行為人者，適用最有利於行為人之法律，刑法第2 條第
    1 項定有明文，而有關新舊法之比較，應就罪刑有關之共犯
    、連續犯、累犯加重等暨其他法定加減原因（如身分加減）
    與加減例等一切情形，綜其全部罪刑之結果而為比較（最高
    法院95年第8 次刑事庭會議決議參照）。茲首就與本案有關
    且於為刑之宣告前須先行及連帶確定應如何適用之法律修正
    情形列述如下：
  (一)刑法第335 條第1 項之罪，法定刑為5 年以下有期徒刑、拘
    役或科或併科1,000 元以下罰金，就法定罰金刑部分，依95
    年6 月14日修正公布，95年7 月1 日施行之刑法施行法第1
    條之1 規定「中華民國94年1 月7 日刑法修正後，刑法分則
    編所定罰金之貨幣單位為新臺幣。94年1 月7 日刑法修正時
    ，刑法分則編未修正之條文定有罰金刑者，自94年1 月7 日
    刑法修正施行後，就其所定數額提高為30倍。但72年6 月26
    日至94年1 月7 日新增或修正之條文，就其所定數額提高為
    3 倍」，經比較結果關於法定刑最高罰金部分，修正前後規
    定並無不同（新法以新臺幣為貨幣單位，修正施行後，就其
    所定數額提高為30倍，實際與行為時法罰金刑相同）。又修
    正前刑法第33條第5 款原規定：「罰金：1 元以上」，依罰
    金罰鍰提高標準條例第1 條前段規定提高10倍，及現行法規
    所定貨幣單位折算新臺幣條例第2 條換算為新臺幣結果，為
    30元以上，而修正後則規定：「罰金：新臺幣1 千元以上，
    以百元計算之」，已將科處罰金之最低額提高至新臺幣1 千
    元以上，就法定刑最低罰金部分應以修正前之規定對於被告
    較為有利，故依修正後刑法第2 條第1 項前段規定，應適用
    修正前刑法第33條第5 款之規定。是關於修正之罰金刑最低
    度部分，行為時法較有利於被告；自應依修正後刑法第2 條
    第1 項前段之規定，適用行為時法。
  (二)又刑法就易科罰金之折算標準部分，由修正前刑法第41條第
    1 項前段規定（得以銀元1 元以上3 元以下折算1 日），並
    依修正前罰金罰緩提高標準條例第2 條規定提高100 倍為銀
    元100 元以上300 元以下（即新臺幣300 元以上900 元以下
    ）折算1 日，修正後刑法第41條第1 項前段則修正為得以新
    臺幣1,000 元、2,000 元或3,000 元折算1 日（裁判時罰金
    罰鍰提高標準條例第2 條並已刪除），經比較結果，以修正
    前之規定較有利於被告。
四、核被告甲○○所為，係犯刑法第335 條第1 項之侵占罪。爰
    審酌被告尚值壯年，竟不思循正當合法之方式取得財物，反
    貪圖不法利益，侵占持有他人之物，惟其尚知坦承犯行，犯
    後態度良好，暨考量被告犯罪之動機、目的、手段，致告訴
    人所受損害，兼衡其品行、生活狀況、智識程度等一切情狀
    ，量處如主文所示之刑，並諭知易科罰金之折算標準，以示
    懲儆。末查中華民國九十六年罪犯減刑條例業於96年7 月4
    日公布，並於同年月16日施行，而被告犯罪時間在96年4 月
    24日以前，所犯為刑法第335 條第1 項之業務侵占罪，且宣
    告之有期徒刑未逾1 年6 月，均與前開條例所定得減刑要件
    相符，然其早於該條例施行前之96年7 月13日經本院以96年
    桃院木刑維緝字第551 號通緝書發布通緝，迄於97年1 月17
    日始緝獲歸案，並經本院以98年桃院永刑維銷字第114 號撤
    銷通緝書撤銷通緝，此有上開通緝書、撤銷通緝書在卷可稽
    ，核與前開條例第5 條所訂不得減刑之情事相符，爰不予為
    減刑之諭知，附此敘明。
五、據上論斷，應依刑事訴訟法第273 條之1 、第299 條第1 項
    前段、刑法第2 條第1 項前段、第335 條第1 項，修正前刑
    法第41條第1 項前段，刑法施行法第1 條之1 第1 項、第2
    項前段，修正前罰金罰鍰提高標準條例第2 條，判決如主文
    。
本案經檢察官翁偉玲到庭執行職務。
中    華    民    國    98    年    2     月    27    日
                  刑事第七庭    法  官  連雅婷
以上正本證明與原本無異。
如不服本判決應於收受判決後10日內向本院提出上訴書狀，並應
敘述具體理由。其未敘述上訴理由者，應於上訴期間屆滿後20日
內向本院補提理由書(均須按他造當事人之人數附繕本)「切勿逕
送上級法院」。
                                書記官  張尹嫚
中    華    民    國    98    年    2     月    27    日
附錄本案論罪科刑法條：
刑法第335 條第1 項
意圖為自己或第三人不法之所有，而侵占自己持有他人之物者，
處5 年以下有期徒刑、拘役或科或併科1 千元以下罰金。


司法院資訊處製作；財團法人民間司法改革基金會備份。
